臺灣高等法院臺南分院刑事判決　　　　　九十一年度上易字第五九二號　Ａ
　　　上　訴　人　臺灣臺南地方法院檢察署檢察官
　　　被　　　告　丁　○　○
右上訴人因被告恐嚇案件，不服臺灣臺南地方法院九十年度易字第七一四號中華民國
九十年五月一日第一審判決（起訴案號：臺灣臺南地方法院檢察署八十九年度偵字第
七四二一、七八五六號），提起上訴，本院判決如左：
      主      文
上訴駁回。
      事      實
一、丁○○、己○○、甲○○、林龍豐、梁淵欽（後二人另案審結）均為高雄縣茄萣
    鄉人，於八十九年六月初進入臺南市○○路七二號之一「大統營實業有限公司」
    （下稱大統營公司）擔任臨時工。丁○○於同年十一月十一日左右某日下午十五
    時十分許，在該公司內，因細故與同事林坤霖、黃弘文（改名為戊○○）二人發
    生口角，丁○○作勢欲毆打該二人，並基於恐嚇概括之犯意，向林坤霖、黃弘文
    嚇稱「要讓你們好看」，致丙○○及黃弘文心生畏懼，向該公司之組長侯忠盛表
    示有死遭人毆打，希望調至別廠工作，侯忠盛便將其二人調至另一廠區工作。又
    丁○○又於同月十五日十四時許，與己○○、甲○○、林龍豐、梁淵欽等人在該
    公司內廁所旁吸煙時，見乙○○將其褲子穿吊在屁股上，褲子快掉下來，其模樣
    甚為好笑，以譏笑之口吻對乙○○說：「褲子穿到快掉下來，不如將褲子脫下來
    。」等語，乙○○便回瞪丁○○等五人，待乙○○走出廁所，其五人竟基於共同
    恐嚇之犯意聯絡，由丁○○向乙○○嚇稱：「看三小」（台語）後，梁淵欽即出
    手毆打乙○○（未成傷），丁○○又向乙○○嚇稱：「若要你死，我現在工作就
    可以不要做」等語，致乙○○心生畏懼。嗣丁○○等五人見乙○○打電話，誤以
    為乙○○將找人前來械鬥報復，旋即離開公司。乙○○見其五人離去後，恐其五
    人將會再返回對其不利，下午即請假不敢再上班。其五人離去後，竟夥同庚○○
    （當日請假）前來助陣，再由甲○○返家拿兩把西瓜刀準備拼鬥。於同日十七時
    許，其六人分乘三輛機車至該公司門口等候，欲教訓下班之乙○○。後為警於同
    日十七時四十分許據報前來，在臺南市○○○路一號前將其逮捕，並自甲○○之
    身上扣得其所有之西瓜刀兩把。
二、案經乙○○、黃弘文、丙○○訴由臺南市警察局第六分局報請報請臺灣臺南地方
    法院檢察署檢察官偵查起訴。
      理      由
壹、有罪部分：
一、訊之被告丁○○、甲○○、己○○均矢口否認有公訴所指不法犯行，均辯稱：祗
    是同事間開玩笑，並無恐嚇之意云云。
二、經查右揭事實業據被害人乙○○、黃泓文、丙○○於警訊、偵查、原審及本院調
    查時指訴甚詳，並據大統營公司組長侯忠盛警訊中證述在卷，且被告丁○○亦自
    承，當時將要打起來等語。次查乙○○等三人與被告發生衝突後，或請假不敢上
    班，或請求調離原工作單位，足證被告確有恐嚇之舉，被害人確亦因而心生畏懼
    。再被告丁○○、己○○、甲○○、庚○○、林龍豐、梁淵欽等於八十九年十一
    月十五日十七時許，持刀在大統營公司門口準備與乙○○拚鬥，為警當場查獲，
    有扣得之西瓜刀兩把可按。若非乙○○先有預見，先行離去，倘若遭被告等攔下
    而並加以反抗，身體實有受傷之危險。綜上所述，足證被告等所辯，顯係卸責之
    詞，不足採信。本案事證明確，被告等恐嚇犯行，均足堪認定。
三、查被告丁○○、甲○○、己○○等人為同一公司同事，僅因細故即以言語恐嚇被
    害人，致被害人心生畏懼，或請假不敢上班，或請求調離原工作單位，核其等所
    為，係涉有刑法第三百零五條恐嚇罪。被告丁○○先後二次恐嚇之犯行，時間緊
    接，犯罪構成要件相同，顯係基於概括之犯意反覆為之，為連續犯，應依法加重
    其刑。被告陳峻華、己○○、甲○○與另案判決之林龍豐、梁淵欽有犯意聯絡及
    行為分擔，為共同正犯。
四、原審以被告丁○○、己○○、甲○○三人罪證明確，因予適用刑法第二十八條、
    第五十六條、第三百零五條、第四十一條第一項前段，罰金罰鍰提高標準條例第
    一條前段、第二條規定，並審酌被告丁○○、甲○○、己○○因一時不悅即出言
    恐嚇他人，造成危害，犯罪後復無悔意等一切情狀，分別就被告丁○○量處有期
    徒刑三月；被告甲○○、己○○量處拘役五十日，並均諭知如易科罰金，以三百
    元折算一日，以資懲儆。並敘明扣案西瓜刀二把，為被告甲○○所有，然其攜帶
    該扣案物時，未遇到被害人，自無從對其有何恐嚇犯行，自非供犯罪所用之物，
    爰不為沒收宣告。本院經核原判決關於此部分，認事用法，並無不合，量刑亦稱
    允當。檢察官上訴意旨，循告訴人聲請，指摘原判決量刑過輕，為無理由，應予
    駁回。
貳、庚○○無罪部分：
一、公訴意旨略以：陳峻華、己○○、甲○○、林龍豐、梁淵欽於八十九年十一月十
    五日十四時許，在該公司內之廁所旁吸煙時，見乙○○將其褲子穿吊在屁股上，
    褲子快掉下來，其模樣甚為好笑，以譏笑之口吻對乙○○說：「褲子穿到快掉下
    來，不如將褲子脫下來。」等語，乙○○便回瞪其五人，待乙○○走出廁所，其
    五人竟基於共同恐嚇之犯意聯絡，由丁○○向乙○○嚇稱：「看三小」（台語）
    後，梁淵欽即出手毆打乙○○（未成傷），丁○○又向乙○○嚇稱：「若要你死
    ，我現在工作就可以不要做」等語，致乙○○心生畏懼。嗣其五人見乙○○打電
    話，誤以為乙○○將找人前來械鬥報復，即離開公司。乙○○見其五人離去後，
    恐其五人將會再返回對其不利，下午即請假不敢再上班。其五人離去後，竟夥同
    庚○○（當日請假）前來助陣，再由甲○○返家拿兩把西瓜刀準備拼鬥。嗣於同
    日十七時許，其六人分乘三輛機車至該公司門口等候，欲教訓下班之乙○○。後
    為警於同日十七時四十分許據報前來，在臺南市○○○路一號前將其逮捕，並自
    甲○○之身上扣得其所有之西瓜刀兩把，庚○○與該五人自有恐嚇之犯意聯絡云
    云。
二、按犯罪事實，應依證據認定之，無證據不得推定其犯罪事實；又不能證明被告犯
    罪者，法院應諭知無罪之判決，刑事訴訟法第一百五十四條、第三百零一條第一
    項分別定有明文。又認定不利於被告之事實，須依積極證據，苟積極證據不足為
    不利於被告事實之認定時，即應為有利於被告之認定，更不必有何有利之證據。
    再事實之認定，應憑證據，如未能發現相當證據，或證據不足以證明，自不能以
    推測或擬制之方法，為裁判基礎。又告訴人之告訴，本以使被告受刑事訴追為目
    的，故其陳述是否與事實相符，自應調查其他證據，以資審認，苟其所為攻擊之
    詞，尚有瑕疵，則在此瑕疵未予究明以前，即不能遽採為斷罪之基礎，最高法院
    三十年上字第八一六號、四十年台上字第八六號、五十二年台上字第一三００號
    、六十一年台上字第三０九九號判例可資參照。
三、公訴意旨認為被告庚○○涉有恐嚇罪嫌，無非以其與陳峻華、己○○、甲○○、
    林龍豐、梁淵欽於八十九年十一月十五日下午五時許，由甲○○持二把西瓜刀，
    六人共同在大統營公司門口等待被害人乙○○，為其所憑論據。
四、然按刑法恐嚇罪之成立，係指以使人心生畏怖為目的，而通知將加惡害之旨於被
    害人而言，若並未對於被害人為惡害之通知，尚難構成本罪，最高法院五十二年
    台上字第七五一號判例足資參照。
五、訊之被告薛固自承其應甲○○等人邀約前去助勢等語。然查該日下午五時許，被
    告等人並未等到被害人乙○○，即遭警查獲，被害人乙○○次日方知被告等人原
    欲於下班後再對之不利等情，有證人乙○○之警偵筆錄在卷可證，是當日下午五
    時許，被害人乙○○顯未受到惡害之通知，甚為明確，依前揭最高法院判例意旨
    ，尚與恐嚇罪之構成要件不合，自不得遽以恐嚇罪相繩。
六、綜上所述，被告庚○○所辯，殆與事實相符，堪予採信，自不得單憑告訴人片面
    且有瑕疵之指訴，遽認被告有公訴人所指犯行。此外復查無其他積極證據足認被
    告庚○○有何右揭恐嚇犯行，被告被訴恐嚇罪嫌，應屬不能證明，原審因予諭知
    無罪，經核於法並無不合，檢察官上訴意旨，循告訴人聲請，仍執前詞，指摘原
    判決不當，為無理由，應予駁回。
據上論斷，應依刑事訴訟法第三百六十八條，判決如主文。
本案經檢察官廖椿堅到庭執行職務。
中    華    民    國      九十一      年      八      月        六      日
                                  臺灣高等法院臺南分院刑事第一庭
                                      審判長法官  茆    臺    雲
                                            法官  董    武    全
                        法官  李    文    福
右正本證明與原本無異。
不得上訴。
                                      法院書記官  李    良    倩
中    華    民    國      九十一      年      八      月      八        日
附錄：本判決論罪科
刑法第三百零五條：
以加害生命、身體、自由、名譽、財產之事，恐嚇他人，致生危害於安全者，處二年
以下有期徒刑、拘役或三百元以下罰金。
